---
title: "ANALISIS EXPLORATORIO 1 CONCESIONARIO DE AUTOS"
author: Alejandra Cifuentes / Giovanny Porras 
output: 
  pdf_document:
     latex_engine: pdflatex
     toc: true
     keep_tex: true
header-includes:
  - \renewcommand{\contentsname}{Índice}
date: "2025-05-24"
---

```{r setup, include=FALSE}
knitr::opts_chunk$set(echo = TRUE)
```

```{r instalacion librerias, eval=FALSE, include=FALSE}
# Instala paquetes necesarios para el reporte
#install.packages("ggplot2")
#install.packages("readxl")
#install.packages("tidyr")
#install.packages("dplyr")
#install.packages("knitr")
install.packages("kableExtra")
install.packages("tinytex")
install.packages("patchwork")
```


```{r importaciones, include=FALSE}
library(ggplot2)
library(readxl)
library(tidyr)
library(dplyr)
library(knitr)
library(DT)
library(kableExtra)
library(forcats)
library(patchwork)
```

## 2 Exploracion de datos 

a. Descargar el archivo TABLA_TALLER.xlsx
b. Cargar el archivo de datos en RStudio 

**Rta:** Carga de datos inicial 
```{r carga de datos inicial, include=TRUE}
datos_base <- read_excel("D:/MaestriaAnalitica/BasesAnalitica/gitRepository/Proyecto-02-Autos/BASE/t1fe-tabla_taller.xlsx")
#datos_base <- read_excel("C:/Users/PC/Documents/ANALITICA/analitics01Cars/BASE/t1fe-tabla_taller.xlsx")
kable(head(datos_base, 10,  caption = "Datos iniciales"), format = "latex", booktabs = TRUE) %>% 
  kable_styling(latex_options = c("scale_down", "hold_position"))
```
 
```{r impresion_datos_base, include=FALSE}
# imprimir datos base 
Sys.setlocale("LC_ALL", "Spanish_Colombia.UTF-8")
print(datos_base)
```

c. Describir brevemente la estructura del conjunto de datos: ¿Cuantos clientes estan registrados y que variables incluyen?

```{r calcular-conteo, include=TRUE}
no_datos_persona <- datos_base %>%
  filter(grepl("PERSONA", PERSONA)) %>%
  count()

cabeceras_datos <- names(datos_base)
```

**Rta:** El conjunto de datos tiene `r no_datos_persona ` clientes registrados e incluyen las varibles `r cabeceras_datos ` .

d. Realizar una exploracion rapida utilizando funciones como head(), tail(), str(), summary(), 
**Rta:** Los ultimos valores son (tail)
```{r tail, include=TRUE}
ultimos_datos <- tail(datos_base)
kable(head(ultimos_datos, 10, caption = "Datos ultima posicion"), format = "latex", booktabs = TRUE) %>%kable_styling(latex_options = c("scale_down", "hold_position"))
```
**Funciones adicionales:**
```{r}
#print(str(datos_base))
#print(dim(datos_base))
#print(colnames(datos_base))
print(summary(datos_base))
```
e. Identificar si hay datos faltantes y cuantificar cuantos son en total y por variable 

```{r}
#is.na(datos_base)
total_na = datos_base %>% is.na %>% sum()  
#Contar NA por columna(variable) 
na_por_columna <- colSums(is.na(datos_base))
tabla_na <- data.frame(
   Variable = names(na_por_columna), 
   total_na = as.vector(na_por_columna) 
)

#Contar NA total 
#rowSums(is.na(datos_base))

#Impresion de tabla 
#kable(tabla_na, caption = "Variables faltantes por cuantificar")  %>%
#  kable_styling(full_width = FALSE, position = "left")

```
**Rta**: 
- El numero de total de datos faltantes es  **`r total_na`** y por variable son los siguientes:
```{r tabla_variables_na, echo=FALSE, results='asis'}
kable(tabla_na, caption = "Variables faltantes por cuantificar")  %>%
  kable_styling(full_width = FALSE, position = "left")
```
- Analisis: Hay problemas de datos en todas las variables sera importante discriminar cada caso 

f. Comentar sobre los posibles problemas en los datos: 

  **Filas vacías al inicio del archivo:** 
  - Las dos primeras filas están vacías o no contienen datos válidos.

  **Inconsistencias categóricas:**
  
   - Variabilidad en la codificación de la variable SEXO, con valores como f, mujer, hombre, nan o minúsculas inconsistentes.
   - Formatos no estandarizados en NIVEL ESCOLAR, como el uso de PhD en lugar de DOCTORADO.
   - Uso de minúsculas en valores de MARCA DE AUTO, como renault.

  **Valores faltantes:** 
  
  - Algunas filas tienen múltiples variables vacías, como en el caso de la PERSONA 24.

  **Valores extremos o anómalos (outliers):**
  
  - PERSONA 31: valor de ESTATURA = 3.45 m, fuera del rango fisiológico normal.
  - PERSONA 33: valor de NUMERO DE HIJOS = 54, ampliamente fuera del promedio observado (3.03).
  

\newpage

## 3 Análisis de la variable Marca "Marca de auto".  

a. Evaluar la variable **"MARCA DE AUTO"** y determinar si hay faltantes. 

```{r}
 data_na_marca_autos <- sum(is.na(datos_base$`MARCA DE AUTO`))
```
**Rta:** 
Se tratan datos faltantes y se encuentran un total de   **`r data_na_marca_autos`**;  se realiza tratamiento de datos remplazando los "na"/"NA" a "SIN_CONFIRMAR", se convierte todo mayúsculas.
```{r tratamiento_marca_autos, include=TRUE}
 #Tratamiento datos MARCA DE AUTOS 
 #Eliminar columna 1, 2 
 datos_base <- datos_base[-c(1,2), ]
 #Datos Eliminados
 na_marca_autos <- sum(is.na(datos_base$`MARCA DE AUTO`)) 
 # PERSONA 13, 32, 49, NA y datos vacios 
 datos_base$`MARCA DE AUTO`[is.na(datos_base$`MARCA DE AUTO`) | datos_base$`MARCA DE AUTO` == "NA"] <- "SIN_CONFIRMAR"
 # PERSONA 39 cambia FOR A FORD 
 datos_base$`MARCA DE AUTO`[ datos_base$`MARCA DE AUTO` == "FOR"] <- "FORD"
 # PERSONA 40 cambia BWM A BMW 
 datos_base$`MARCA DE AUTO`[ datos_base$`MARCA DE AUTO` == "BWM"] <- "BMW"
 # PERSONA 36 cambio a mayuscula marca 
 datos_base$`MARCA DE AUTO` <- toupper(datos_base$`MARCA DE AUTO`)
```
b. Crear una tabla de frecuencias para entender la popularidad de las diferentes marcas entre los cliente.

**Rta: **En la tabla de frecuencias se observa que las marcas más populares son AUDI, CHEVROLET, RENAULT y BMW. Los tres usuarios que no tienen la categoría ""SIN_CONFIRMAR"" se identificaron como personas a partir de 50 años.

```{r tabla_frecuencias, echo=FALSE, results='asis'}
tabla_frecuencias_autos <- as.data.frame(table(datos_base$`MARCA DE AUTO`))
names(tabla_frecuencias_autos) <- c("MARCA DE AUTO", "Frecuencia")
#Organizar Mayor a menor
tabla_frecuencias_autos <- tabla_frecuencias_autos %>% arrange(desc(Frecuencia))
#print(tabla_frecuencias_autos)
kable(head(tabla_frecuencias_autos,  caption = "Distribucino Marcas"),format = "latex", booktabs = TRUE)
```

c. Generar gráficos de barras y de tortas para visualizar la distribución de las marcas de autos y proporcionar una interpretación.

**Rta: **
- Se identifica que las marcas de vehículos preferidas por los clientes del concesionario son **AUDI**  y **RENAULT**; se observa una segmentación igual por pares entre las entre AUDI/RENAULT y CHEVROLET/BMW

- La preferencia de vehículos esta distribuida entre 4 marcas que suman 83% de la muestra, estas cuatro marcas a su vez representan dos segmentos que se reparten en el mismo porcentaje 21%/21% y 20%/20%.  

```{r grafico_torta_barras_marca de autos,echo=FALSE, results='asis'}
library(ggplot2)
library(forcats)  # para fct_reorder

# Calcular porcentajes
tabla_frecuencias_autos$Porcentaje <- round(tabla_frecuencias_autos$Frecuencia / sum(tabla_frecuencias_autos$Frecuencia) * 100, 1)

# Reordenar niveles
tabla_frecuencias_autos$`MARCA DE AUTO` <- factor(
  tabla_frecuencias_autos$`MARCA DE AUTO`,
  levels = tabla_frecuencias_autos$`MARCA DE AUTO`[order(-tabla_frecuencias_autos$Frecuencia)]
)

# Gráfico circular
grafico_pastel <- ggplot(tabla_frecuencias_autos, aes(x = "", y = Frecuencia, fill = `MARCA DE AUTO`)) +
  geom_bar(stat = "identity", width = 1) +
  coord_polar("y", start = 0) +
  geom_text(aes(label = paste0(Porcentaje, "%")),
            position = position_stack(vjust = 0.5),
            size = 4,
            color = "black",
            fontface = "bold") +
  labs(title = "Dist marcas de autos",
       fill = "MARCA DE AUTO") +
  scale_fill_brewer(palette = "Paired") +
  theme_void() +
  theme(legend.position = "right",
          legend.box = "vertical",
        plot.title = element_text(hjust = 0.5, face = "bold"),
       # plot.margin = margin(0, 0, 0, 0) 
        )
  #+guides(fill = guide_legend(ncol = 2, title.position = "top")) 

# Gráfico de barras
grafico_barras <- ggplot(tabla_frecuencias_autos, aes(x = fct_reorder(`MARCA DE AUTO`, Frecuencia, .desc = TRUE), 
                                                      y = Frecuencia)) +
  geom_bar(stat = "identity", fill = "steelblue") +
  geom_text(aes(label = Frecuencia), vjust = -0.5, size = 3.0) +
  labs(title = "Dist de marcas de autos",
       x = "Marca de Auto",
       y = "Frecuencia") +
  theme_minimal() +
  theme(legend.position = "button",
        axis.text.x = element_text(angle = 45, hjust = 1), 
        plot.title = element_text(hjust = 0.5, face = "bold")
        )+
  scale_y_continuous(expand = expansion(mult = c(0, 0.15)))

```

```{r}
 grafico_barras + grafico_pastel   + plot_layout(widths = c(4, 4.5))
```


d. Concluir cuál es la marca de auto más popular entre los clientes. 

**Rta: **
Se concluyen que AUDI y RENAULT son las marcas lideres con una distribución uniforme en el los clientes del concesionario en un porcentaje del 21.7 entre ambas ocupan el 42.4%.  

\newpage

## 4 Análisis de la variable "Edad".  
a.	Verificar si la variable “EDAD” está correctamente importada como tipo numérico.

**Rta:** La variable edad es de tipo **caracter** sin embargo su naturaleza es de tipo Cuantitativa discreta para este conjunto de datos por este motivo se va a relizar la conversión a **numeric** en la sección dedicada a normalización de datos.   

```{r}
summary(datos_base$EDAD)
```

b.	Identificar cualquier valor incorrecto (por ejemplo, texto en lugar de números) y corrija los errores.

**Rta: **Se encuentran datos incosistententes por formato y **NA** se imputa la media para ambos casos, para el caso de aoutfillers se trabaja con el datos atipico de 10 años para la persona que tenia una edad de 10 años imputando la media.  
```{r tratamiento_datos_edad, include=TRUE}
#TRATAMIENTO DE DATOS EDAD 
#Agrega NA a los datos que no se pueden convertir a numerico 
datos_base$EDAD <- as.numeric(datos_base$EDAD)
#Lista las personas que tienen problemas 24 y 28
datos_base[is.na(datos_base$EDAD), c("PERSONA", "EDAD")]
#Se realiza la imputacion de la media a los datos con problema
datos_base$EDAD[is.na(datos_base$EDAD)] <- median(datos_base$EDAD, na.rm = TRUE)
#summary(datos_base$EDAD)
#Datos atipicos
rango_edad <- range(datos_base$EDAD, na.rm = TRUE)
# Mostrar dos gráficos uno al lado del otro
par(mfrow = c(1, 2))  # 1 fila, 2 columnas
boxplot(datos_base$EDAD, main = "Outliers en Edad", ylab = "Edad", col = "lightblue", ylim=rango_edad )
datos_base$EDAD[datos_base$EDAD == 10] <- median(datos_base$EDAD, na.rm = TRUE)
rango_edad <- range(datos_base$EDAD, na.rm = TRUE)
boxplot(datos_base$EDAD, main = "Outliers ajustados en Edad", ylab = "Edad", col = "lightgreen", ylim=rango_edad)
# Restaurar configuración gráfica a 1 gráfico por figura (opcional)
par(mfrow = c(1, 1))
#outliers <- boxplot.stats(datos_base$EDAD)$out ? No funciono 

```


c.	Realizar un histograma de la variable edad y describir qué patrones se observan entre los clientes (ej. ¿son jóvenes? ¿predomina alguna franja de edad?)

**Rta: ** 
- La franja de edad en la que se presentan mayor numero de clientes de concesionario estan en la edad de los 40 a los 45 años. 
- La franja de 55 a 65 años presenta una gran numeros de clientes 
- El sector joven no presenta una alta concentracion con excepcion de la franja de los 25-30 años
```{r}
# Histograma con curva de densidad para la variable EDAD

ggplot(datos_base, aes(x = EDAD)) +
  geom_histogram(binwidth = 5,
                 fill = "skyblue",
                 color = "white",
                 boundary = 0) +

  # Añadir línea de densidad
  geom_density(aes(y = after_stat(count) * 5), 
               color = "red", 
               linewidth = 1) +
  labs(title = "Distribución de Edades",
       subtitle = "Histograma con curva de densidad",
       x = "Edad (años)",
       y = "Frecuencia",
       caption = "Ancho de intervalo: 5 años") +
  # Ajustar ejes para mejorar la visualización
  scale_x_continuous(breaks = seq(0, max(datos_base$EDAD, na.rm = TRUE) + 5, by = 5)) +
  theme_minimal() +
  theme(
    plot.title = element_text(face = "bold", size = 14),
    plot.subtitle = element_text(size = 12),
    axis.title = element_text(face = "bold")
  )


```
\newpage

## 5 Análisis de la variable "Estatura".

a. Revisar la variable "ESTATURA" para asegurar que este correctamente importada y limpia.
**Rta:**
Se puede observar que la variable ESTATURA se encuentra con 60 registros de tipo numeric, sin registros de na y con valores ajustados dentro de las estaturas promedio, ya que se homologo un valor que se encontraba por fuera del valor posible en la edad de una persona. 
```{r}
#TRATAMIENTO DE DATOS ESTATURA 
#Se convierte a numerico el dato caracter
datos_base$ESTATURA <- as.numeric(datos_base$ESTATURA)
#Datos atipicos
rango_estatura <- range(datos_base$ESTATURA, na.rm = TRUE)
# Mostrar dos gráficos uno al lado del otro
par(mfrow = c(1, 2))  # 1 fila, 2 columnas
  boxplot(datos_base$ESTATURA, 
          main = "Outliers en Estatura", 
          ylab = "Estatura", 
          col = "lightblue", 
          ylim = rango_estatura )
  #Se reemplaza el valor especifico de la columna ESTATURA en la persona 31 por la media 
  media_sin_atipicos <- median(datos_base$ESTATURA[datos_base$ESTATURA != 3.5], na.rm = TRUE)
  datos_base$ESTATURA[datos_base$ESTATURA == 3.450] <- media_sin_atipicos
  rango_estatura <- range(datos_base$ESTATURA, na.rm = TRUE)
  boxplot(datos_base$ESTATURA, 
          main = "Outliers ajustados en ESTATURA",
          ylab = "Estatura", col = "lightgreen", ylim =rango_estatura)
  # Restaurar configuración gráfica a 1 gráfico por figura (opcional)
par(mfrow = c(1, 1))
```
```{r}
#confirmación del tipo de dato
class(datos_base$ESTATURA)
#Se confirma que no tiene na
sum(is.na(datos_base$ESTATURA))
#Se confirma estructura y media de la variable
summary(datos_base$ESTATURA)
```

b. Identificar los datos faltantes o valores inconsistentes. Eliminar esos registros.
**Rta:**
En el anterior respuesta se evidencia que se identifico el registro de un dato  atipico con valor de 3.450 en estatura, y se homologo por el valor de la media de los registros 1,685

c. Generar un poligono de frecuencia y una ojiva para analizar la distribución de la estatura de los clientes y extraer conclusiones.
**Rta:**
```{r}
print(datos_base$ESTATURA)

#Polígono de frencuencias (sencillo)

# Polígono de frecuencias con intervalos automáticos
ggplot(datos_base, aes(x = ESTATURA)) +
  geom_freqpoly(binwidth = 5, color = "steelblue", size = 1) +
  labs(title = "Polígono de Frecuencias - Estatura",
       x = "Estatura (metros)",
       y = "Frecuencia") +
  theme_minimal()

summary(datos_base$EDAD)
datos_base$EDAD <- as.numeric(datos_base$EDAD)
is.na(datos_base$EDAD)


# Polígono de frecuencias con intervalos automáticos
ggplot(datos_base, aes(x = EDAD)) +
  geom_freqpoly(binwidth = 5, color = "steelblue", size = 1) +
  labs(title = "Polígono de Frecuencias - Estatura",
       x = "Estatura (metros)",
       y = "Frecuencia") +
  theme_minimal()
```


```{r}
#Polígono de frecuencias detallado por intervalos 

# Crear intervalos para Estatura
#intervalos_estatura <- seq(from = floor(min(datos_base$ESTATURA, na.rm = TRUE)/5)*5,
#                       to = ceiling(max(datos_base$ESTATURA, na.rm = TRUE)/5)*5,
#                       by = 5)```{r}
#                       print(intervalos_estatura)



# Extraer los valores medios de cada intervalo para el eje X
#tabla_freq_edad$Valor_Medio <- as.numeric(sapply(tabla_freq_edad$Grupo_Edad, function(x) {
#  rango <- as.character(x)
#  limites <- as.numeric(unlist(strsplit(gsub("\\[|\\)|\\[|\\]", "", rango), ",")))
#  return(mean(limites))
#}))

#Crear polígono de frecuencias
# ggplot(tabla_freq_edad, aes(x = Valor_Medio, y = Frecuencia, group = 1)) +
#   geom_point(size = 3, color = "steelblue") +
#   geom_line(color = "steelblue", size = 1) +
#   geom_text(aes(label = Frecuencia), vjust = -0.8, size = 3.5) +
#   labs(title = "Polígono de Frecuencias - Edad por Grupos",
#        x = "Edad (años)",
#        y = "Frecuencia") +
#   scale_x_continuous(breaks = tabla_freq_edad$Valor_Medio,
#                      labels = as.character(tabla_freq_edad$Grupo_Edad)) +
#   theme_minimal() +
#   theme(axis.text.x = element_text(angle = 45, hjust = 1))
#   
#   OJIVA 
#Ojiva de frencuencias acumuladas

# Crear intervalos y calcular frecuencias acumuladas en un solo paso
#histData <- hist(datos_base$ESTATURA, breaks = seq(min(datos_base$ESTATURA, na.rm = TRUE), 
#                                         max(datos_base$ESTATURA, na.rm = TRUE) + 5, 
#                                         by = 5), 
#                plot = FALSE)

# Crear dataframe para la ojiva
#ojiva_data <- data.frame(
#  x = histData$breaks,
#  y = c(0, cumsum(histData$counts))
#)

# Graficar ojiva
#ggplot(ojiva_data, aes(x = x, y = y)) +
#  geom_line(color = "darkred", size = 1) +
#  geom_point(color = "darkred", size = 3) +
#  labs(title = "Ojiva - Frecuencias Acumuladas de Estatura",
#       x = "Estatura (metros)",
#       y = "Frecuencia Acumulada") +
#  theme_minimal()
#print(datos_base)
```
                       
\newpage

## 6 Análisis de la variable "Numero de hijos".

a. Cambiar el nombre de la varaible a "n.hijos" para facilitar su manejo.
**Rta:**
Se realiza consulta de lal data frame original, posteriormente se le aplica el tratamiento solicitado guardando el resultado en un nuevo dataframe y por ultimo se consulta el dataframe creado para evidenciar el resultado.
```{r}
print(datos_base)
nueva_datos_base <-
  rename(datos_base,N_HIJOS="NUMERO DE HIJOS")
print(nueva_datos_base)
```


b. Identificar problemas con los datos y eliminar valores inconsistentes.
**Rta:**
Se identifica que la persona 24 tiene NA en la variable hijos, por lo que le aplica el tratamiento y se iguala a 0
```{r}
Sys.setlocale("LC_ALL", "es_CO.UTF-8") 
#Se identificarn problemas 
datos_base[is.na(datos_base$`NUMERO DE HIJOS`) | 
           datos_base$`NUMERO DE HIJOS` == "NA", 
           c("PERSONA", "NUMERO DE HIJOS")]
print(nueva_datos_base)
# Se identifica que la persona 24 tiene NA en la variable hijos, 
#por lo que le aplica el tratamiento y se iguala a 0
nueva_datos_base$N_HIJOS[is.na(nueva_datos_base$N_HIJOS) | 
                               nueva_datos_base$N_HIJOS == "NA"] <- "0"

```

c. Generar una grafica de barras con colores y analizar que se puede concluir sobre el numero de hijos de los clientes.
**Rta:**
```{r}
tabla_frecuencias_hijos <- as.data.frame(table(nueva_datos_base$N_HIJOS))
names(tabla_frecuencias_hijos) <- c("N_HIJOS", "Frecuencia")
#Organizar Mayor a menor
tabla_frecuencias_hijos <- tabla_frecuencias_hijos %>% arrange(desc(Frecuencia))

# Gráfico de barras
ggplot(tabla_frecuencias_hijos, 
       aes(x = fct_reorder(`N_HIJOS`, Frecuencia, .desc = TRUE), 
           y = Frecuencia,
           fill = `N_HIJOS`)) +  # <- Aquí se asigna color por categoría
  geom_bar(stat = "identity") +
  geom_text(aes(label = Frecuencia), vjust = -0.5, size = 3.0) +
  labs(title = "Dist numero hijos",
       x = "Numero hijos",
       y = "Frecuencia") +
  scale_fill_brewer(palette = "Set3") +
  theme_minimal() +
  theme(
    legend.position = "none",  # O "bottom" si deseas mostrarla
    axis.text.x = element_text(angle = 45, hjust = 1), 
    plot.title = element_text(hjust = 0.5, face = "bold")
  ) +
  scale_y_continuous(expand = expansion(mult = c(0, 0.15)))


```

\newpage

## 7 Análisis de la variable "Sexo".

a. Revisar la consistencia de los datos de la varaible "SEXO" y realizar correcciones en caso de encontrar valores inusuales o inconsistentes.
**Rta:**
```{r}
is.na(datos_base$SEXO)
print(nueva_datos_base)
```


b. Crea una tabla de frecuencias y extraer conclusiones sobre la proporcion de hombres y mujeres en el conjunto de clientes.
**Rta:**

\newpage


## 8 Preguntas de investigación.
Utilizando las herramientas de RStudio (filtros, agrupaciones etc), responder a las siguientes preguntas: 
a.	¿Cuántos clientes tienen mascota?

```{r respuesta_clientes_mascota, } 

no_clientes_mascota <- datos_base %>%  
  filter(!is.na(MASCOTA) & toupper(MASCOTA) == "SI") %>% 
  count()
#print(no_clientes_mascota)
```
**Rta: **
El numero de clientes que tiene mascota es:  **`r no_clientes_mascota `**

b.	¿Cuántos clientes mayores de 25 años tienen una maestría?

```{r}

no_clientes_mayores_mascota <- datos_base %>% 
  mutate(EDAD = as.numeric(EDAD)) %>% 
  filter(!is.na(EDAD) & EDAD > 25) %>% 
  filter( `NIVEL ESCOLAR` == "MAESTRÍA") %>%
  count()
    #select(PERSONA, EDAD, `NIVEL ESCOLAR`)
```
**Rta: **
El numero de clientes mayores a 25 años con maestria son **`r no_clientes_mayores_mascota `** 


c.	¿Cuántos clientes con doctorado ganan mas de 2 millones de pesos?

```{r}

#print(datos_base)
#datos_clientes_doctorado<- sum(datos_base$`NIVEL ESCOLAR` == "DOCTORADO") %>% filter(datos_base$SALARIO>2000000)
no_clientes_doctorado <- datos_base %>% filter(`NIVEL ESCOLAR` == "DOCTORADO" & SALARIO > 2000000) %>% count()
```
**Rta: **
El numero de clientes con doctorado y salario superior a $2'000.000 es: `r no_clientes_doctorado`

d.	¿Cuál es el promedio de salario por cada categoría de la variable “MARCA DE AUTO”?
```{r}
salario_promedio_por_marca_auto <- datos_base %>%
  group_by(`MARCA DE AUTO`) %>%
  summarise(promedio_salario = mean(SALARIO, na.rm = TRUE))
kable(salario_promedio_por_marca_auto, caption = "Promedio de Salario por Marca de Auto") %>%
  kable_styling(full_width = FALSE, position = "left")
#print(salario_promedio_por_marca_auto)

```




