---
title: "ANALISIS EXPLORATORIO 1 CONCESIONARIO DE AUTOS"
author: Alejandra / Giovanny Porras 
output: 
  pdf_document:
     latex_engine: pdflatex
     toc: true
     keep_tex: true
header-includes:
  - \renewcommand{\contentsname}{Índice}
date: "2025-05-24"
---

```{r setup, include=FALSE}
knitr::opts_chunk$set(echo = TRUE)
```

```{r instalacion librerias, eval=FALSE, include=FALSE}
# Instala paquetes necesarios para el reporte
install.packages("ggplot2")
install.packages("readxl")
install.packages("tidyr")
install.packages("dplyr")
install.packages("knitr")
install.packages("kableExtra")
install.packages("tinytex")
install.packages("patchwork")
```


```{r importaciones, include=FALSE}
library(ggplot2)
library(readxl)
library(tidyr)
library(dplyr)
library(knitr)
library(DT)
library(kableExtra)
library(forcats)
library(patchwork)
```

## 2 Exploracion de datos 

a. Descargar el archivo TABLA_TALLER.xlsx
b. Cargar el archivo de datos en RStudio 

**Rta:** Carga de datos inicial 
```{r carga de datos inicial, include=TRUE}
datos_base <- read_excel("D:/MaestriaAnalitica/BasesAnalitica/gitRepository/Proyecto-02-Autos/BASE/t1fe-tabla_taller.xlsx")
kable(head(datos_base, 10,  caption = "Datos iniciales"), format = "latex", booktabs = TRUE) %>% 
  kable_styling(latex_options = c("scale_down", "hold_position"))
```
 
```{r impresion_datos_base, include=FALSE}
# imprimir datos base 
Sys.setlocale("LC_ALL", "Spanish_Colombia.UTF-8")
print(datos_base)
```

c. Describir brevemente la estructura del conjunto de datos: ¿Cuantos clientes estan registrados y que variables incluyen?

```{r calcular-conteo, include=TRUE}
no_datos_persona <- datos_base %>%
  filter(grepl("PERSONA", PERSONA)) %>%
  count()

cabeceras_datos <- names(datos_base)
```

**Rta:** El conjunto de datos tiene `r no_datos_persona ` clientes registrados e incluyen las varibles `r cabeceras_datos ` .

d. Realizar una exploracion rapida utilizando funciones como head(), tail(), str(), summary(), 
**Rta:** Los ultimos valores son (tail)
```{r tail, include=TRUE}
ultimos_datos <- tail(datos_base)
kable(head(ultimos_datos, 10, caption = "Datos ultima posicion"), format = "latex", booktabs = TRUE) %>%kable_styling(latex_options = c("scale_down", "hold_position"))
```
**Funciones adicionales:**
```{r}
#print(str(datos_base))
#print(dim(datos_base))
#print(colnames(datos_base))
print(summary(datos_base))
```
e. Identificar si hay datos faltantes y cuantificar cuantos son en total y por variable 

```{r}
#is.na(datos_base)
total_na = datos_base %>% is.na %>% sum()  
#Contar NA por columna(variable) 
na_por_columna <- colSums(is.na(datos_base))
tabla_na <- data.frame(
   Variable = names(na_por_columna), 
   total_na = as.vector(na_por_columna) 
)

#Contar NA total 
#rowSums(is.na(datos_base))

#Impresion de tabla 
#kable(tabla_na, caption = "Variables faltantes por cuantificar")  %>%
#  kable_styling(full_width = FALSE, position = "left")

```
**Rta**: 
- El numero de total de datos faltantes es  **`r total_na`** y por variable son los siguientes:
```{r tabla_variables_na, echo=FALSE, results='asis'}
kable(tabla_na, caption = "Variables faltantes por cuantificar")  %>%
  kable_styling(full_width = FALSE, position = "left")
```
- Analisis: Hay problemas de datos en todas las variables sera importante discriminar cada caso 

f. Comentar sobre los posibles problemas en los datos: 

  **Filas vacías al inicio del archivo:** 
  - Las dos primeras filas están vacías o no contienen datos válidos.

  **Inconsistencias categóricas:**
  
   - Variabilidad en la codificación de la variable SEXO, con valores como f, mujer, hombre, nan o minúsculas inconsistentes.
   - Formatos no estandarizados en NIVEL ESCOLAR, como el uso de PhD en lugar de DOCTORADO.
   - Uso de minúsculas en valores de MARCA DE AUTO, como renault.

  **Valores faltantes:** 
  
  - Algunas filas tienen múltiples variables vacías, como en el caso de la PERSONA 24.

  **Valores extremos o anómalos (outliers):**
  
  - PERSONA 31: valor de ESTATURA = 3.45 m, fuera del rango fisiológico normal.
  - PERSONA 33: valor de NUMERO DE HIJOS = 54, ampliamente fuera del promedio observado (3.03).
  
```{r observaciones, include=FALSE}
## Observaciones

#1. Las dos primeras filas se pueden eliminar ya que no cuentan con datos.
#2. La PERSONA 15 tiene en la variable **SEXO** el valor de **MUJER**, que es inconsistente.
#3. La PERSONA 31 tiene en la variable **SEXO** el valor de **nan**, que es inconsistente.
#4. La PERSONA 32 tiene en la variable **SEXO** el valor de **HOMBRE**, que es inconsistente.
#5. La PERSONA 36 tiene en la variable **SEXO** el valor de **m**, que es inconsistente.
#6. La PERSONA 37 tiene en la variable **SEXO** el valor de **m**, que es inconsistente.
#7. La PERSONA 38 tiene en la variable **SEXO** el valor de **mujer**, que es inconsistente.
#8. La PERSONA 39 tiene en la variable **SEXO** el valor de **m**, que es inconsistente.
#9. La PERSONA 40 tiene en la variable **SEXO** el valor de **hombre**, que es inconsistente.
#10. La PERSONA 51 tiene en la variable **SEXO** el valor de **MUJER**, que es inconsistente.
#11. La PERSONA 18 tiene en la variable **NIVEL ESCOLAR** el valor **PHD** en vez de **DOCTORADO**.
#12. La PERSONA 33 tiene en la variable **NIVEL ESCOLAR** el valor **PHD** en vez de **DOCTORADO**.
#13. La PERSONA 40 tiene en la variable **NIVEL ESCOLAR** el valor **PHD** en vez de **DOCTORADO**.
#14. La PERSONA 54 tiene en la variable **NIVEL ESCOLAR** el valor **PHD** en vez de **DOCTORADO**.
#15. La PERSONA 24 tiene varios datos faltantes en las variables de **EDAD, NIVEL ESCOLAR, NUMERO DE HIJOS**.
#16. La PERSONA 33 tiene en la variable **NUMERO DE HIJOS** un valor de **54**, que es anormalmente alto respecto a la media (3.03).
#17. La PERSONA 31 tiene en la variable **ESTATURA** un valor de **3.45**, que es anormal respecto a la media (1.69).
#18. La PERSONA 4 tiene en la variable **SEXO** el valor **f**, que no sigue el formato en mayúsculas usado en los demás registros.
#19. La PERSONA 18 tiene en la variable **SEXO** el valor **f**, que no sigue el formato en mayúsculas usado en los demás registros.
#20. La PERSONA 36 tiene en la variable **SEXO** el valor **m**, que no sigue el formato en mayúsculas usado en los demás registros.
#21. La PERSONA 37 tiene en la variable **SEXO** el valor **m**, que no sigue el formato en mayúsculas usado en los demás registros.
#22. La PERSONA 38 tiene en la variable **SEXO** el valor **mujer**, que no sigue el formato en mayúsculas usado en los demás registros.
#23. La PERSONA 39 tiene en la variable **SEXO** el valor **m**, que no sigue el formato en mayúsculas usado en los demás registros.
#24. La PERSONA 40 tiene en la variable **SEXO** el valor **hombre**, que no sigue el formato en mayúsculas usado en los demás registros.
#25. La PERSONA 54 tiene en la variable **SEXO** el valor **f**, que no sigue el formato en mayúsculas usado en los demás registros.
#26. La PERSONA 58 tiene en la variable **SEXO** el valor **f**, que no sigue el formato en mayúsculas usado en los demás registros.
#27. La PERSONA 18 tiene en la variable **NIVEL ESCOLAR** el valor **PhD**, que no sigue el formato en mayúsculas usado en los demás registros.
#28. La PERSONA 33 tiene en la variable **NIVEL ESCOLAR** el valor **PhD**, que no sigue el formato en mayúsculas usado en los demás registros.
#29. La PERSONA 40 tiene en la variable **NIVEL ESCOLAR** el valor **PhD**, que no sigue el formato en mayúsculas usado en los demás registros.
#30. La PERSONA 54 tiene en la variable **NIVEL ESCOLAR** el valor **PhD**, que no sigue el formato en mayúsculas usado en los demás registros.
#31. La PERSONA 36 tiene en la variable **MARCA DE AUTO** el valor **renault**, que no sigue el formato en mayúsculas usado en los demás registros.

```
  

\newpage

## 3 Análisis de la variable Marca "Marca de auto".  

a. Evaluar la variable **"MARCA DE AUTO"** y determinar si hay faltantes. 

```{r}
 data_na_marca_autos <- sum(is.na(datos_base$`MARCA DE AUTO`))
```
**Rta:** 
Se tratan datos faltantes y se encuentran un total de   **`r data_na_marca_autos`**;  se realiza tratamiento de datos remplazando los "na"/"NA" a "SIN_CONFIRMAR", se convierte todo mayúsculas.
```{r tratamiento_marca_autos, include=TRUE}
 #Tratamiento datos MARCA DE AUTOS 
 #Eliminar columna 1, 2 
 datos_base <- datos_base[-c(1,2), ]
 #Datos Eliminados
 na_marca_autos <- sum(is.na(datos_base$`MARCA DE AUTO`)) 
 # PERSONA 13, 32, 49, NA y datos vacios 
 datos_base$`MARCA DE AUTO`[is.na(datos_base$`MARCA DE AUTO`) | datos_base$`MARCA DE AUTO` == "NA"] <- "SIN_CONFIRMAR"
 # PERSONA 39 cambia FOR A FORD 
 datos_base$`MARCA DE AUTO`[ datos_base$`MARCA DE AUTO` == "FOR"] <- "FORD"
 # PERSONA 40 cambia BWM A BMW 
 datos_base$`MARCA DE AUTO`[ datos_base$`MARCA DE AUTO` == "BWM"] <- "BMW"
 # PERSONA 36 cambio a mayuscula marca 
 datos_base$`MARCA DE AUTO` <- toupper(datos_base$`MARCA DE AUTO`)
```
b. Crear una tabla de frecuencias para entender la popularidad de las diferentes marcas entre los cliente.

**Rta: **En la tabla de frecuencias se observa que las marcas más populares son AUDI, CHEVROLET, RENAULT y BMW. Los tres usuarios que no tienen la categoría ""SIN_CONFIRMAR"" se identificaron como personas a partir de 50 años.

```{r tabla_frecuencias, echo=FALSE, results='asis'}
tabla_frecuencias_autos <- as.data.frame(table(datos_base$`MARCA DE AUTO`))
names(tabla_frecuencias_autos) <- c("MARCA DE AUTO", "Frecuencia")
#Organizar Mayor a menor
tabla_frecuencias_autos <- tabla_frecuencias_autos %>% arrange(desc(Frecuencia))
#print(tabla_frecuencias_autos)
kable(head(tabla_frecuencias_autos,  caption = "Distribucino Marcas"),format = "latex", booktabs = TRUE)
```

c. Generar gráficos de barras y de tortas para visualizar la distribución de las marcas de autos y proporcionar una interpretación.

**Rta: **
- Se identifica que las marcas de vehículos preferidas por los clientes del concesionario son **AUDI**  y **RENAULT**; se observa una segmentación igual por pares entre las entre AUDI/RENAULT y CHEVROLET/BMW

- La preferencia de vehículos esta distribuida entre 4 marcas que suman 83% de la muestra, estas cuatro marcas a su vez representan dos segmentos que se reparten en el mismo porcentaje 21%/21% y 20%/20%.  

```{r grafico_torta_barras_marca de autos,echo=FALSE, results='asis'}
library(ggplot2)
library(forcats)  # para fct_reorder

# Calcular porcentajes
tabla_frecuencias_autos$Porcentaje <- round(tabla_frecuencias_autos$Frecuencia / sum(tabla_frecuencias_autos$Frecuencia) * 100, 1)

# Reordenar niveles
tabla_frecuencias_autos$`MARCA DE AUTO` <- factor(
  tabla_frecuencias_autos$`MARCA DE AUTO`,
  levels = tabla_frecuencias_autos$`MARCA DE AUTO`[order(-tabla_frecuencias_autos$Frecuencia)]
)

# Gráfico circular
grafico_pastel <- ggplot(tabla_frecuencias_autos, aes(x = "", y = Frecuencia, fill = `MARCA DE AUTO`)) +
  geom_bar(stat = "identity", width = 1) +
  coord_polar("y", start = 0) +
  geom_text(aes(label = paste0(Porcentaje, "%")),
            position = position_stack(vjust = 0.5),
            size = 4,
            color = "black",
            fontface = "bold") +
  labs(title = "Dist marcas de autos",
       fill = "MARCA DE AUTO") +
  scale_fill_brewer(palette = "Paired") +
  theme_void() +
  theme(legend.position = "right",
          legend.box = "vertical",
        plot.title = element_text(hjust = 0.5, face = "bold"),
       # plot.margin = margin(0, 0, 0, 0) 
        )
  #+guides(fill = guide_legend(ncol = 2, title.position = "top")) 

# Gráfico de barras
grafico_barras <- ggplot(tabla_frecuencias_autos, aes(x = fct_reorder(`MARCA DE AUTO`, Frecuencia, .desc = TRUE), 
                                                      y = Frecuencia)) +
  geom_bar(stat = "identity", fill = "steelblue") +
  geom_text(aes(label = Frecuencia), vjust = -0.5, size = 3.0) +
  labs(title = "Dist de marcas de autos",
       x = "Marca de Auto",
       y = "Frecuencia") +
  theme_minimal() +
  theme(legend.position = "button",
        axis.text.x = element_text(angle = 45, hjust = 1), 
        plot.title = element_text(hjust = 0.5, face = "bold")
        )+
  scale_y_continuous(expand = expansion(mult = c(0, 0.15)))

```

```{r}
 grafico_barras + grafico_pastel   + plot_layout(widths = c(4, 4.5))
```


d. Concluir cuál es la marca de auto más popular entre los clientes. 

**Rta: **
Se concluyen que AUDI y RENAULT son las marcas lideres con una distribución uniforme en el los clientes del concesionario en un porcentaje del 21.7 entre ambas ocupan el 42.4%.  

\newpage

## 4 Análisis de la variable "Edad".  
a.	Verificar si la variable “EDAD” está correctamente importada como tipo numérico.

**Rta:** La variable edad es de tipo **caracter** sin embargo su naturaleza es de tipo Cuantitativa discreta para este conjunto de datos por este motivo se va a relizar la conversión a **numeric** en la sección dedicada a normalización de datos.   

```{r}
summary(datos_base$EDAD)
```

b.	Identificar cualquier valor incorrecto (por ejemplo, texto en lugar de números) y corrija los errores.

**Rta: **Se encuentran datos incosistententes por formato y **NA** se imputa la media para ambos casos, para el caso de aoutfillers se trabaja con el datos atipico de 10 años para la persona que tenia una edad de 10 años imputando la media.  
```{r tratamiento_datos_edad, include=TRUE}
#TRATAMIENTO DE DATOS 
#Agrega NA a los datos que no se pueden convertir a numerico 
datos_base$EDAD <- as.numeric(datos_base$EDAD)
#Lista las personas que tienen problemas 24 y 28
datos_base[is.na(datos_base$EDAD), c("PERSONA", "EDAD")]
#Se realiza la imputacion de la media a los datos con problema
datos_base$EDAD[is.na(datos_base$EDAD)] <- median(datos_base$EDAD, na.rm = TRUE)
#summary(datos_base$EDAD)
#Datos atipicos
rango_edad <- range(datos_base$EDAD, na.rm = TRUE)
# Mostrar dos gráficos uno al lado del otro
par(mfrow = c(1, 2))  # 1 fila, 2 columnas
boxplot(datos_base$EDAD, main = "Outliers en Edad", ylab = "Edad", col = "lightblue", ylim=rango_edad )
datos_base$EDAD[datos_base$EDAD == 10] <- median(datos_base$EDAD, na.rm = TRUE)
rango_edad <- range(datos_base$EDAD, na.rm = TRUE)
boxplot(datos_base$EDAD, main = "Outliers ajustados en Edad", ylab = "Edad", col = "lightgreen", ylim=rango_edad)
# Restaurar configuración gráfica a 1 gráfico por figura (opcional)
par(mfrow = c(1, 1))
#outliers <- boxplot.stats(datos_base$EDAD)$out ? No funciono 

```


c.	Realizar un histograma de la variable edad y describir qué patrones se observan entre los clientes (ej. ¿son jóvenes? ¿predomina alguna franja de edad?)

**Rta: ** 
- La franja de edad en la que se presentan mayor numero de clientes de concesionario estan en la edad de los 40 a los 45 años. 
- La franja de 55 a 65 años presenta una gran numeros de clientes 
- El sector joven no presenta una alta concentracion con excepcion de la franja de los 25-30 años
```{r}
# Histograma básico para la variable EDAD
ggplot(datos_base, aes(x = EDAD)) +
  geom_histogram(binwidth = 5,            # Ancho de cada barra: 5 años
                 fill = "skyblue",        # Color de relleno
                 color = "white",         # Color del borde
                 boundary = 0) +          # Alinear límites en múltiplos de 5
  labs(title = "Distribución de Edades",
       x = "Edad (años)",
       y = "Frecuencia") +
  theme_minimal()
```


